【裁判字號】    97,抗,172
【裁判日期】    970229
【裁判案由】    聲請撤銷緩刑
【裁判全文】
臺灣高等法院刑事裁定                   97年度抗字第172號
    抗告人  即
    聲  請  人  臺灣宜蘭地方法院檢察署檢察官
    受  刑  人  甲○○
上列抗告人即聲請人因聲請撤銷緩刑案件，不服臺灣宜蘭地方法
院96年度撤緩更字第3號，中華民國97年1月9日裁定（ 聲請案號
：臺灣宜蘭地方法院檢察署96年執聲典字第281號）， 提起抗告
，本院裁定如下：
    主  文
抗告駁回。
    理  由
一、聲請意旨略以：受刑人甲○○前因過失致死案件（下稱甲案
    ）， 經原審法院於民國95年8月31日以95年度交易字第74號
    判處有期徒刑4月，緩刑2年，於95年9月18日確定在案。 又
    於緩刑期內即96年6月28日再犯施用第二級毒品案件（ 下稱
    乙案），經原審法院於96年9月14日以96年度羅簡字第292號
    判決有期徒刑2月，於96年10月8日確定，因而聲請將上開緩
    刑之宣告予以撤銷。
二、原裁定以：
（一）按刑法於94年2月2日修正公布，並於95年7月1日施行。其
      中增定刑法第75條之1第1項第2款為：「 受緩刑之宣告而
      有下列情形之一，足認原宣告之緩刑難收其預期效果，而
      有執行刑罰之必要者，得撤銷其宣告：…二、緩刑期內因
      故意犯他罪，而在緩刑期內受得易科罰金之有期徒刑、拘
      役或罰金之宣告確定者…」，而刑法施行法第6條之1則規
      定：「於中華民國九十四年一月七日刑法修正施行前，受
      緩刑之宣告，九十四年一月七日修正刑法施行後，仍在緩
      刑期內者，適用九十四年一月七日修正施行之刑法第七十
      五條、第七十五條之一及第七十六條規定。」原審法院95
      年度交易字第74號判決係依舊法宣告緩刑，迄新法施行仍
      在緩刑期內，是依上開規定，即應適用修正後刑法第75條
      之1，核先敘明。
（二）查本件受刑人前於95年6月14日因過失致人於死， 經原審
      法院於95年8月31日以95年度交易字第74號判處有期徒刑4
      月，緩刑2年，甫於95年9月18日確定在案。復於緩刑期內
      即96年6月28日再犯施用第二級毒品案件， 經原審法院於
      96年9月14日以96年度羅簡字第292號判決有期徒刑2月 ，
      並於96年10月8日確定， 有上開判決及本院被告前案紀錄
      表各1份在卷可參，是受刑人具有刑法第75條之1第1項第2
      款之撤銷緩刑事由。惟原審法院審酌受刑人因突然遭遇不
      可預見之外力（野貓）介入，加以自身疏未採取必要之安
      全防護措施，致其幼兒死亡，喪失至親之痛，身心受創，
      其情甚為可憫，歷經偵、審及科刑程序，應已足收矯正之
      效，而無再執行刑罰之必要，原審法院乃於95年度交易字
      第74號判決宣告緩刑在案，嗣受刑人雖再犯施用第二級毒
      品罪，並經原審法院96年度羅簡字第292號判處有期徒刑2
      月確定，然其施用第二級毒品之犯行，與前案過失致死之
      行為時間相隔已達1年以上， 難遽認前案緩刑之宣告未發
      揮其預期效果。又施用毒品之行為本質上係屬自傷態樣之
      一種，對他人生命、身體、健康或財產等法益並無具體、
      直接之危害，施用毒品雖可能與其他犯罪相結合，產生惡
      化治安的影響，然嚴格而言，此為偶然，而非必然之現象
      ，況尚有相應之刑罰規範處罰，是施用毒品與一般之故意
      犯罪相較，造成惡害之程度顯然較輕，而難以相提並論。
      本件受刑人因過失致死案件受緩刑宣告後，迄未有故意傷
      害人之生命、身體、健康或財產等故意犯行，復未有因輕
      忽他人生命、身體、健康而涉有過失犯行者，尚難僅憑受
      刑人於緩刑期內因施用第二級毒品，遽認其過失傷害案件
      所宣告之緩刑有難收預期效果之情形，況聲請人亦未釋明
      宣告之緩刑已難收其預期效果，而有執行刑罰必要之情形
      ，故本件聲請於法未合，應予駁回，經核並無違誤。
三、抗告意旨略以：
（一）本條之立法理由如下，其要旨在於「列為應撤銷緩刑之事
      由，除有特殊例外情形外，符合要件者，原則上應撤銷」
      「而特殊例外情形，採用裁量撤銷主義，賦與法院撒銷與
      否之權限，特於第一項規定實質要件為：足認原宣告之緩
      刑難收其預期效果，而有執行刑罰之必要，供作審認之標
      準」。換言之，「原則撤銷」、「例外不撤銷」之從嚴審
      核為標準。
  １、現行關於緩刑前或緩刑期間故意犯他罪，而在緩刑期內受
      得易科罰金之有期徒刑之宣告者，列為應撤銷緩刑之事由
      ，因認過於嚴苛，而排除第75條應撤銷緩刑之事由，移列
      至得撤銷緩刑事由，俾使法官依被告再犯情節，而裁量是
      否撤銷先前緩刑之宣告，其次，如有前開事由，但判決宣
      告拘役、罰金時，可見行為人仍未見悔悟，有列為得撤銷
      緩刑之事由，以資彈性適用，爰於第1項第1款、第2款增
      訂之。
  ２、緩刑期內，因過失犯罪其情節較重，受有期徒刑之宣告確
      定者，乃係未能徹底悔悟自新之表徵，足見其人一再危害
      社會，均有由法院斟酌決定撤銷緩刑之必要，爰增列為第
      3款得撤銷緩刑之事由。」
  ３、修正條文第74條第2項增列法院於緩刑期間內，得命犯罪
      行為人於緩刑期內應遵守之事項（例如向被害人支付相當
      數額、向公庫支付一定之金額、接受精神、心理輔導、提
      供義務勞務或其他為預防再犯之事項），明定違反該條所
      定事項情節重大者，得撤銷其緩刑宣告，以期週延。至於
      所謂「情節重大」，係指：受判決人顯有履行負擔之可能
      ，而隱匿或處分其財產、故意不履行、無正當事由拒絕履
      行或顯有逃匿之虞等情事而言。
（二）按不撤銷緩刑之特殊例外情形（採用裁量撤銷主義，賦與
      法院撤銷與否之權限），其實質要件為：足認原宣告之緩
      刑難收其預期效果，而有執行刑罰之必要，要與「受刑人
      所犯之罪名與侵犯法意是否不同」「良心所受之苛責」，
      並無關聯。本件受刑人所犯乙案「非法吸用第二級毒品安
      非他命」，與甲案「過失致死」，雖然「所犯之罪名與侵
      犯法意不同」，且「受刑人甲案良心所受之苛責」，但這
      些並不是「不撤銷緩刑之特殊例外情形」。原審以此為由
      駁回聲請，似有誤會。
（三）受刑人於95年6月14日犯甲案後（95年9月18日確定），復
      於96年6月28日二犯非法施用第二級毒品安非他命（初犯
      非法施用毒品，係在94年間），從其第二次施用毒品之情
      節觀之，受刑人乃係未能徹底悔悟自新之表徵（行為人仍
      未見悔悟），揆諸上開立法理由，本件應撤銷受刑人甲案
      之緩刑等語。
四、惟查：
（一）按被告受緩刑宣告後，如欲撤銷其緩刑宣告，除需被告合
      於95年7月1日施行之刑法第75條之1第1項 所規定之4款法
      定事由外，尚須以「足認原宣告之緩刑難收其預期效果，
      而有執行刑罰之必要者」，法院始得依職權裁量撤銷之。
（二）查本件受刑人先後犯甲、乙兩案，已如前述，則受刑人已
      合於刑法第75條之1第1項第2款之撤銷緩刑事由無疑。 惟
      原審審酌受刑人因突遭不可預見之外力致幼子身亡，身心
      受創，其情可憫，所犯甲案部分經刑事訴訟程序，應已足
      收矯正之效，而無再執行刑罰之必要，乃經原審法院宣告
      緩刑在案，嗣受刑人雖再犯乙案，並經原審判處有期徒刑
      2 月確定，然甲、乙兩案之犯罪時間相隔達1年以上， 已
      難遽認甲案之緩刑宣告未發揮預期效果。原審復參酌施用
      毒品之犯罪對他人生命、身體、健康或財產等法益並無具
      體直接之危害，所生惡害顯較一般故意犯罪為低，且受刑
      人因甲案受緩刑宣告後，迄未有故意傷害人之生命、身體
      、健康或財產等故意犯行，復未有因輕忽他人生命、身體
      、健康而涉有過失犯行者，尚難僅憑受刑人於緩刑期內犯
      有乙案，遽認其甲案之緩刑宣告有難收預期效果之情，況
      抗告人亦未釋明甲案之緩刑宣告確有難收其預期效果，而
      有執行刑罰之必要等情，業據原審詳載理由依據。抗告意
      旨所陳，仍未具體指明受刑人所犯甲案之緩刑宣告確有難
      收預期效果，而有執行刑罰之必要，足見本件抗告，為無
      理由，應予駁回。
據上論結，應依刑事訴訟法第412條，裁定如主文。
中    華    民    國    97    年    2      月    29   日
                  刑事第４庭審判長法  官  沈宜生
                                  法  官  鄭水銓
                                  法  官  周煙平
以上正本證明與原本無異。
不得再抗告。
                                  書記官  蕭麗珍
中    華    民    國    97    年    3     月    5     日


司法院資訊處製作；財團法人民間司法改革基金會備份。
